【裁判字號】    99,交簡上,25
【裁判日期】    990825
【裁判案由】    公共危險
【裁判全文】
臺灣板橋地方法院刑事判決            99年度交簡上字第25號
公  訴  人  臺灣板橋地方法院檢察署檢察官
上  訴  人
即  被  告  甲○○○
上列上訴人因公共危險案件，不服本院98年度交簡字第7144號，
中華民國98年12月21日第一審判決（聲請簡易判決處刑案號：98
年度偵字第31287 號），提起上訴，本院管轄之第二審合議庭判
決如下︰
    主  文
上訴駁回。
    事實及理由
一、本案經本院審理結果，認第一審以上訴人即被告甲○○○所
    為係犯刑法第185 條之3 之服用酒類致不能安全駕駛動力交
    通工具而駕駛罪，判處罰金新臺幣（下同）六萬元，如易服
    勞役，以一千元折算一日，其認事用法均無違誤，量刑亦屬
    妥當，應予維持，並引用第一審判決書記載之事實、證據及
    理由。
二、被告上訴意旨略以：案發當天伊與朋友在自強公園討論失業
    問題時，朋友在該處喝維士比，因朋友勸酒無法強硬拒絕，
    只好喝了一口後含在嘴裡，隨後吐掉，伊確實並未飲酒，可
    能係酒測器故障等語。經查：
(一)被告於民國98年11月9 日晚間8 時許，曾在臺北縣三重市○
    ○街自強公園內至少飲用一口含有酒精成分之維士比，嗣後
    駕駛車牌號碼為588-DCS 號之重型機車往其位於同市○○街
    住處方向行駛，後於同日晚間8 時49分許，行經同市○○街
    411 號前時，為警攔查實施呼氣酒精濃度測試結果達每公升
    0.55毫克等事實，為被告所供承不諱，核與證人謝介彰、乙
    ○○、黃智群於本院審理中所為之證述大致相符，並有酒精
    測定紀錄表、汽車駕駛人酒後生理協調平衡檢測紀錄卡、刑
    法第185 條之3 案件測試觀察紀錄表各一份附卷可稽，是此
    部分之事實堪以認定，合先敘明。
(二)依本案酒精測定紀錄表及證人即查獲警員黃智群於本院審理
    中所攜呼氣酒精測試器檢定合格證書所載，對被告實施呼氣
    酒清濃度測試之儀器乃為INTOXIMETERS廠牌AS IV 型、機號
    050284號、檢定合格單號碼MOJA0000000 號之呼氣酒精測試
    器。依該檢定合格證書所載，該呼氣酒精測試器於98年7 月
    3 日由經濟部標準檢驗局檢定合格，有效期限為一年，而本
    案係於98年11月9 日發生，仍在該呼氣酒精測試器之檢定合
    格有限期限內，且本案為第438 次使用該儀器（參見該酒精
    測定紀錄表所載），亦未逾該檢定合格證書所定之一千次有
    效次數，是該呼氣酒精測試器之功能應屬正常，所測試出之
    數值應無錯誤，被告空言該呼氣酒精測試器故障云云，尚非
    可採。
(三)又被告另辯稱其僅將維士比含在酒裡後吐掉部分，其先前稱
    此次實施呼氣酒精測試前，警員並未讓其先以礦泉水漱口等
    語（參見本院99年3 月10日準備程序筆錄第2 頁及本院99年
    4 月13日審判筆錄第5 頁），然證人即查獲警員謝介彰於本
    院審理中明確證稱：本案係因看到被告騎機車車身搖擺，攔
    停被告講話時聞到酒氣方對被告實施酒測，而且有請被告漱
    口後才吹酒測器等語（參見上開本院審判筆錄第3 、4 、7
    頁），且被告嗣後於本院審理中亦坦承警員有拿礦泉水給伊
    喝，然後就酒測等語（參見本院99年8 月10日審判筆錄第5
    頁），可徵此次實施酒測前，警員應確有先讓被告以礦泉水
    漱口無疑，則被告若僅將維士比含在口中，經漱口後殘留在
    口腔中之酒氣理應散去大部分，不致仍高達每公升0.55毫克
    。再經本院當庭以市售維士比飲料請被告含一口吐掉，隔44
    分鐘（被告於偵查中稱喝至當晚8 時5 分結束，迄至當晚8
    時49分酒測時止，相隔44分鐘）後請被告先喝水漱口再實施
    呼氣酒精濃度測試結果（飲酒前已先請被告呼氣測試歸零）
    ，測得之呼氣酒精濃度值仍然為零（參見本院上開審判筆錄
    第5 頁及卷附該呼氣酒精測試器檢定合格證書、飲酒前後酒
    精測定紀錄表各一份），換言之，若被告當時果真只喝了一
    口後含在口中吐掉，嗣後為警攔查時，所測得之呼氣酒精濃
    度亦應為零，而非前揭每公升0.55毫克之數值，被告所辯，
    顯乏所據。況且被告既稱因友人勸酒不好意思拒絕才喝了一
    口，則在此情形下，隨後竟然將酒吐掉，豈非對友人更為失
    禮？此均顯見被告所辯悖於常情，且與本院當庭模擬實驗之
    結果未合，洵非可採。另證人乙○○為被告之友人，本即有
    維護被告之疑慮，而其於本院審理中所證，既與前揭科學實
    驗之結果未合，自難予以採信。準此，被告當時實施呼氣酒
    精濃度測試結果既高達每公升0.55毫克，且經證人謝介彰於
    本院審理中證稱被告當時身上有酒氣之情形，是被告於當晚
    8 時許應確實有飲用酒類後，猶駕駛機車行駛於市區道路之
    行為，至為灼然。
(四)按呼氣酒精濃度達每公升0.25毫克時，屬輕度中毒，有輕度
    協調功能降低之症狀，達每公升0.5 毫克之濃度時，屬輕到
    中度中毒，有反應較慢、感覺減低、影響駕駛之症狀，達每
    公升0.75毫克之濃度時，則有思考改變、個性行為改變之症
    狀，有行政院國軍退除役官兵輔導委員會臺北榮民總醫院88
    年8 月5 日(88)北總內字第26868 號函可資參照。又參考德
    國、美國之認定標準，對於酒精濃度呼氣已達每公升0.55毫
    克（0.55MG/L）或血液濃度達0.11％以上，肇事率為一般正
    常人之十倍，認為已達「不能安全駕駛」之標準，法務部88
    年5 月18日(88)法檢字第001669號函亦可參照。本案被告服
    用酒類後駕駛動力交通工具時之呼氣酒精濃度達既已高達每
    公升0.55毫克，且案發時經警員測試被告之生理協調反應結
    果，被告有關「雙腳併攏，兩手緊貼大腿，將一腳向前抬高
    離地15公分，並停止不動30秒」及「用筆在兩個同心圓之間
    的0.5 公分環狀帶內，如下附圖，畫另一個圓」等項目之檢
    測結果，均屬不合格，另有「對員警指揮反應遲緩，駕駛判
    斷力顯然欠佳」及「駕駛有車身搖擺不定」之情形，有汽車
    駕駛人酒後生理協調平衡檢測紀錄表、刑法第185 條之3 案
    件測試觀察紀錄表各一份在卷可按，實可徵被告服用酒類後
    確有反應減緩、感覺降低之情形，致降低其駕車時之注意及
    反應能力，核與上述醫學文獻之研究結論相符，是被告服用
    酒類後顯已達不能安全駕駛動力交通工具之程度，亦堪認定
    。
(五)據此，本件被告酒後駕車之犯行，事證明確，被告上訴意旨
    ，洵非足採。又被告請求調閱派出所內之監視器及詢問其他
    派出所內員警部分，僅為被告為警查獲後在派出所內所發生
    之情形，與其先前酒後駕車在路旁為警攔測之事實無關，即
    無調查之必要，附此敘明。
三、核被告所為，係犯刑法第185 條之3 服用酒類致不能安全駕
    駛動力交通工具而駕駛罪。原審以被告犯行明確，依刑事訴
    訟法第449 條第1 項前段、第3 項，刑法第185 條之3 、第
    42條第3 項，刑法施行法第1 條之1 ，判處罰金六萬元，如
    易服勞役，以一千元折算一日，其認事用法均無違誤，量刑
    亦屬妥當，應予維持，上訴意旨所執之前開理由，尚無足採
    ，業如前述，其上訴為無理由，應予駁回。
據上論斷，應依刑事訴訟法第455 條之1 第3 項、第368 條、第
373 條，判決如主文。
本案經檢察官陳旭華到庭執行職務。
中    華    民    國    99    年    8     月    25    日
                      交通法庭  審判長法  官 李幼妃
                                      法  官 鄭凱文
                                      法  官 張紹省
以上正本證明與原本無異。
本件不得上訴。
                                      書記官 周雅玲
中    華    民    國    99    年    8     月    25    日
附錄本案論罪科刑法條全文：
中華民國刑法第185條之3
服用毒品、麻醉藥品、酒類或其他相類之物，不能安全駕駛動力
交通工具而駕駛者，處一年以下有期徒刑、拘役或十五萬元以下
罰金。

司法院資訊處製作；財團法人民間司法改革基金會備份。
